【裁判字號】    95,台上,2779
【裁判日期】    950518
【裁判案由】    妨害公務
【裁判全文】
最高法院刑事判決            九十五年度台上字第二七七九號
    上  訴  人  甲○○
                        號
    選任辯護人  趙建華律師
                吳玉豐律師
上列上訴人因妨害公務案件，不服台灣高等法院高雄分院中華民
國九十二年九月三十日第二審判決（九十二年度上易字第九七九
號，起訴案號：台灣高雄地方法院檢察署九十二年度偵字第三五
一二號），提起上訴，本院判決如下：
    主  文
原判決撤銷，發回台灣高等法院高雄分院。
    理  由
本件原判決認定上訴人甲○○於民國九十二年二月九日十五時許
，在高雄市苓雅區○○○路二○五號「享溫馨ＫＴＶ」第六十五
號包廂內，與淑娟及其他十餘名不詳姓名之男子共同飲酒唱歌
，並施用第二級毒品大麻及搖頭丸（上訴人施用毒品部分業經第
一審裁定觀察、勒戒）。高雄市政府警察局苓雅分局福德派出所
警員乙○○及李榮籐據報於同日下午三時二十分許，穿便服前往
上述ＫＴＶ包廂實施臨檢，並先出示警員證件，表明為警員身分
。因該二警員發現該包廂桌上有疑似毒品之殘渣袋及施用毒品之
工具等物，認為該包廂內有施用毒品之現行犯。遂要求在場之人
關掉音樂、開燈，並提出證件受檢。其中警員李榮籐對在場之人
進行盤查及蒐集毒品罪證，警員乙○○則在包廂門口警戒。惟有
一不詳之人欲衝出該包廂，遭乙○○攔阻而發生拉扯；上訴人為
逃離該包廂，明知乙○○、李榮籐係依法執行職務之警員，竟基
於妨害公務之犯意，出拳毆打乙○○之眼部，致鄭某受有左下眼
臉瘀血挫傷之傷害（傷害部分未據告訴）。李榮籐見狀即上前拉
住上訴人，詎上訴人見李榮籐腰部懸掛一把警用九○手槍，竟意
圖為自己不法之所有，趁機搶奪該把手槍得手，而未經許可持有
之，但旋為鄭、李二人合力壓制而奪回該手槍等情。因而撤銷第
一審判決，改判依想像競合犯關係及牽連犯關係從一重論處上訴
人未經許可，持有手槍罪刑，固非無見。
惟查：本件檢察官起訴之法條及罪名為刑法第二百七十七條第一
項之傷害罪，及同法第一百三十五條第一項之妨害公務罪。原判
決認上訴人觸犯刑法第一百三十五條第一項之妨害公務罪、第三
百二十五條第一項之搶奪罪，及槍砲彈藥刀械管制條例第七條第
四項之未經許可持有手槍罪，並依想像競合犯及牽連犯關係從一
重論以槍砲彈藥刀械管制條例第七條第四項之未經許可持有手槍
罪。但並未說明本件是否有應變更起訴法條改判之情形，復未引
用刑事訴訟法第三百條之規定，作為其改依其他條文判決之依據
，難謂無判決不適用法則及理由不備之違誤。又原判決認定上訴
人意圖為自己不法之所有，趁機搶走警員李榮籐腰部所懸掛之警
用九○手槍一把等情，而論以刑法第三百二十五條第一項之搶奪
罪，及槍砲彈藥刀械管制條例第七條第四項之未經許可持有手槍
罪。然上訴人若有一併奪取子彈之意圖，且其所搶得之上開手槍
中亦已裝有子彈，則其除觸犯上開罪名外，應併犯同條例第十二
條第四項之未經許可持有子彈罪。原判決對於上訴人有無一併奪
取子彈之意圖，暨其所搶得之手槍中是否裝有子彈，均未一併加
以調查審究明白，遽行判決，尚嫌調查未盡。再上訴人於第一審
陳稱：伊於案發當時有喝到攙搖頭丸的酒，精神不好，當時喝酒
站不穩，伊在ＫＴＶ有施用搖頭丸等語（見第一審卷第三十八頁
、第六十七頁）。警員乙○○於第一審亦證稱上訴人當時有「嗑
藥」（指施用毒品）等語（見第一審卷第二十一頁）。原判決亦
認定上訴人於案發前有在「享溫馨ＫＴＶ」飲酒及施用大麻及搖
頭丸之情形。則上訴人於案發當時有無因飲酒或施用毒品以致心
神喪失或精神耗弱之情形？此與上訴人所為有無刑法第十九條所
定不罰或減輕其刑之事由有關。原審對此未一併加以調查審究明
白，亦嫌疏漏。此外，原判決認定上訴人意圖為自己不法之所有
，搶奪警員李榮籐腰部所懸掛之警用九○手槍一把得手等情，而
論以未經許可持有手槍等罪。是上開警用九○手槍一把，應係攸
關上訴人犯罪之重要證據之一，自應於審判期日提示令其辨認，
使其有對該項證物辯論之機會。但原審並未於審判期日將上開警
用九○手槍一把向上訴人提示，令其辨認，有原審審判筆錄可稽
（見原審卷第七十六頁至第八十五頁）。依上說明，其對於訴訟
程序之踐行亦難謂適法。以上或為上訴意旨所指摘，或為本院得
依職權調查之事項，應認原判決有撤銷發回之原因。至原判決不
另為不受理諭知部分，因與發回部分具有審判不可分關係，應併
予發回。
據上論結，應依刑事訴訟法第三百九十七條、第四百零一條，判
決如主文。
中    華    民    國  九十五  年    五    月   十八   日
                      最高法院刑事第四庭
                          審判長法官  吳  雄  銘
                                法官  池  啟  明
                                法官  劉  介  民
                                法官  郭  毓  洲
                                法官  韓  金  秀
      本件正本證明與原本無異
                                      書  記  官
中    華    民    國  九十五  年    五    月  二十二  日
                                                      Y


司法院資訊處製作；財團法人民間司法改革基金會備份。
